【裁判字號】    91,自,539
【裁判日期】    920527
【裁判案由】    詐欺
【裁判全文】
臺灣高雄地方法院刑事判決                  九十一年度自字第五三九號
    自  訴  人  乙○○
    自訴代理人  甲○○
    被      告  丙○○
右列被告因詐欺案件，經自訴人提起自訴，本院判決如左：
    主  文
丙○○無罪。
    理  由
一、自訴意旨略以：被告與自訴人均為參加以甲○○為會首之互助會會員（該互助會
    委由自訴人處理標會及收款事宜），於民國八十九年三月八日甲○○標得該月份
    之互助會所得會款共計新臺幣（下同）十一萬六千元，詎被告竟意圖為自己不法
    之所有，以須急用錢為由向自訴人請求將甲○○標得之該次會款讓由被告得標，
    自訴人不疑有詐，即將該次會款十一萬六千元交付被告，並約定由被告開立面額
    十一萬元之本票一紙（當天晚上被告先返還六千元）為憑，及被告應按月攤還死
    會會款、直至清償完畢為止。詎被告俟後即它遷去向不明、未依約返還會款，自
    訴人始知受騙，因認被告涉犯刑法第三百三十九條第一項之詐欺罪嫌。
二、按「犯罪事實應依證據認定之，無證據不得推定其犯罪事實」；又「不能證明被
    告犯罪者，應諭知無罪之判決」，刑事訴訟法第一百五十四條、第三百零一條第
    一項分別定有明文。次按「刑法第三百三十九條第一項詐欺罪之成立，以意圖為
    自己或第三人不法之所有，以詐術使人將本人或第三人之物交付為要件。所謂以
    詐術使人交付，必須被詐欺人因其詐術而陷於錯誤，若其所用方法，不能認為詐
    術，亦不致使人陷於錯誤，即不構成該罪」，此有最高法院四十六年臺上字第二
    六○號判例足資參照，核先敘明。
三、本件自訴人認被告涉犯詐欺罪嫌，固據其提出本票一紙為證，惟被告到庭則堅決
    否認有何詐欺犯行，辯稱：當時是被告得標，得標後有拿到會款，並給死會的錢
    六千元，後來隔了四、五天就找不到會首，該互助會也不了了之，無法還錢，實
    無詐欺等語。經查，自訴人及被告於本院審理中，對該互助會於八十九年三月八
    日，究屬甲○○或被告得標之事實固有不同陳述，然對被告得有該助會款及曾開
    立本票一紙之事實均無爭執，俟被告抗辯稱得標後因找不到會首，該互助會也不
    了了之，無法還錢等前詞，自訴人則無爭執。本院認為自訴人係基於交付會款之
    原因而給付被告上開十一萬六千元，於被告未依約按月攤還會款時，自訴人（即
    會首）依法應向被告催告清償該互助會款（如將被告所開立之本票聲請法院裁定
    並強制執行），惟本案自訴人則均未提出有何已催促被告履行給付會款之證明，
    亦未據自訴人對被告所辯係因找不到會首，該互助會也不了了致無法還錢等前情
    有何反對陳述，顯見被告所辯前情尚屬可採。從而，自訴人當初既係因交付會款
    之原因而交付上開十一萬六千元，即非屬有何陷於錯誤而交付金錢情事；另事後
    因其他因素致被告尚未還錢，然此仍僅屬民事債務不履行之問題，即不得僅憑事
    後被告單純債務不履行之狀態，而推定被告自始即有不法所有之意圖，且係施用
    詐術而應論以刑法詐欺罪責。此外，復查無其他積極證據足資證明被告有何詐欺
    之犯行，揆諸前揭法律規定與最高法院判例意旨，爰為被告無罪判決之諭知。
據上論斷，應依刑事訴訟法第三百四十三條、第三百零一條第一項，判決如主文。
中      華      民      國      九十二      年    五    月    二十七    日
                                      臺灣高雄地方法院刑事第七庭
                  法  官  柯  盛  益
右正本證明與原本無異。
如不服本判決，應於判決送達後十日內，向本院提出上訴狀。
                                        書記官  陳  昱  良
中      華      民      國      九十二      年    五    月    二十七    日


司法院資訊處製作；財團法人民間司法改革基金會備份。
